臺灣新竹地方法院民事判決　　　　　　　　　　　　　九十三年度訴字第二一二號
　　原　　　告　風土建設股份有限公司
　　法定代理人　丙○○
　　訴訟代理人　林雅芬律師
　　　　　　　　范瑞華律師
　　被　　　告　甲○○
　　訴訟代理人　乙○
右當事人間債務人異議之訴事件，本院於民國九十三年九月一日辯論終結，判決如左
：
    主    文
本院九十年度執字第五三二七號強制執行事件，對於原告所有財產所為之執行程序應
予撤銷。
原告其餘之訴駁回。
訴訟費用由被告負擔百分之九十，餘由原告負擔。
    事    實
一原告方面：
  (一)聲明：
    1.台灣台北地方法院八十八年度票字第二○○○九號本票裁定不得為強制執行。
    2.本院九十年度執字第五三二七號強制執行程序撤銷。
  (二)陳述：
    1.本件被告（即債權人）持有原告（即債務人）為發票人，票據號碼為
      TH0000000，發票日為民國八十二年七月三十日，到期日為八十三年一月三十
      一日，票面金額（新台幣下同）六十萬元之本票（下稱系爭本票），向台灣台
      北地方法院聲請本票裁定准予強制執行，經於八十八年七月二十一日以八十八
      年票字第二○○○九號裁定准予強制執行。惟依據票據法第二十二條第一項規
      定，本票票據上之權利，對匯票承兌人及本票發票人，自到期日起算，見票即
      付之本票，自發票日起算；三年間不行使，因時效而消滅。被告之票據請求權
      於八十六年一月三十日應已屆滿三年罹於時效而消滅。然被告卻遲至八十八年
      七月始聲請本票裁定，九十年聲請強制執行。本件本票之票據請求既已罹於時
      效而消滅，原告自得為時效之抗辯而提起本件債務人異議之訴，請求禁止執行
      上開裁定及撤銷執行程序。
    2.債務人異議之訴係以程序法上之異議權為訴訟標的，請求宣告不許基於執行名
      義為強制執行，以排除執行名義執行力之形成訴訟。債務人異議之訴有理由者
      ，應宣告永久不許就某執行名義之全部或一部為強制執行或撤銷其執行程序之
      判決。故提起債務人異議之訴之原告，得請求判決宣告不許就執行名義為強制
      執行，以排除該執行名義之執行力，使債權人無從依該執行名義聲請為強制執
      行。系爭本票請求權業已罹於時效，原告依強制執行法第十四條規定，自得訴
      請宣告系爭執行名義即八十八年度票字第二０００九號本票裁定不得強制執行
      。
  (三)對被告抗辯所為之陳述：
  1.票據行為之內容，概依票據上所載文義而決定，縱該項記載與行為人之真意或
      實質情形不符，亦不許當事人以票據外之證明方法予以變更或補充，為維護票
      據之流通，就此票據行為文義性所為之解釋，不問直接當事人或間接當事人，
      均有適用。是縱票據上記載之文義與票據行為人之真義或實質關係不符，亦不
      許當事人以票據外之證明方法予以變更或補充。
    2.被告於九十三年八月十二日審理時固主張將另提證據證明系爭本票之到期日已
      被合法延期云云，惟按票據上之記載，除金額外，得由原記載人於交付前改寫
      之，但應於改寫處簽名，票據法第十一條第三項定有明文。而查系爭本票已明
      確記載到期日為八十三年一月三十一日，且無任何改寫到期日並於改寫處簽名
      之情事，是被告空言主張系爭本票之到期日已被合法延期云云，洵屬無據。況
      當事人不得以票據以外之證據變更或補充票據上所載文義，益證被告確不得以
      系爭本票以外之證據變更系爭本票到期日之記載而主張系爭本票之到期日已被
      合法延期。
  (四)證據：提出系爭本票、台灣台北地方法院八十八年票字第二０００九號本票裁定
    影本各乙份。
二被告方面：
  被告未於最後言詞辯論期日到場，而其前所為之聲明及陳述如下：
  (一)聲明：原告之訴駁回。
  (二)陳述：
    1.八十二年十一月間知悉原告公司總經理山田美惠子死亡，發現原告公司的負責
      人不是山田美惠子。八十三年一月三十日被告訴訟代理人及訴外人野副重德前
      去找原告之法定代理人王文玉解決債務問題。原告法定代理人王文玉跟野副重
      德稱八十三年七月間應該可以收到出售公司財產之款項，並由王文玉簽具協議
      同意出售原告公司名下之高爾夫球場土地及股份後，優先還款並補貼月息二分
      。但七月間再度前往催討，原告訴代又稱找到另一位買主，當時已沒有辦法處
      理債務，但被告還是一直催討債務，並提起偽造文書及隱匿資產等刑事告訴，
      嗣後王文玉禁止執行法定代理人職務假處分之訴訟在台灣高等法院勝訴，才又
      開始進行民事的追償即本票裁定的部份。
    2.八十三年一月間原告訴代曾經同意延長票期，故請求權並未罹於時效而消滅。
三本院依職權調閱本院執行處九十年度執字第五三二七號強制執行事件卷宗。
    理    由
一程序方面：
    本件被告經合法通知，未於最後言詞辯論期日到場，核無民事訴訟法第三百八十
    六條各款所列情形，爰依原告聲請，由其一造辯論而為判決。
二得心證之理由：
  (一)原告主張其被告執有其簽發之系爭本票，並於八十八年七月二十一日經台灣台北
    地方法院以八十八年票字第二○○○九號裁定准予強制執行，九十年向本院執行
    處聲請強制執行之事實，並有原告提出之本票影本為證，並經本院調閱本院執行
    處九十年度執字第五三二七號強制執行事件卷宗，核閱無訛，堪信為真。
 (二)按本票票據上之權利，對匯票承兌人及本票發票人，自到期日起算，見票即付之
   本票，自發票日起算；三年間不行使，因時效而消滅據，票據法第二十二條第一
   項定有明文。查系爭本票之到期日為八十三年一月三十一日，如被告確未行使權
   利，則應於八十六年一月三十一日時即罹於時效，票據請求權消滅，發票人得以
   之抗辯而拒絕履行。被告雖抗辯，本件票款經原告法定代理人王文玉同意延長云
   云。然被告就上開延長票期之情並未提出證據證明，縱其所述之原告法定代理人
   王文玉與被告同意將債務清償之期間延至出售原告名下不動產為止之情節為真，
   被告及原告並未在本票上做任何更動，顯然上開協議之效力應與系爭本票之文義
   內容無涉，系爭本票法律上之權利義務仍應以本票票面所載之文義認定之，被告
   上開抗辯，不能證明，且與法無據，應無可採。從而，系爭本票既已罹於時效，
   被告執該本票聲請本院執行，原告以時效為抗辯拒絕履行，原告提起債務人異議
   之訴請求撤銷執行程序，為有理由，應予准許。
 (三)按時效完成後，債務人得拒絕給付。請求權已經時效消滅，債務人仍為履行之給
   付者，不得以不知時效為理由，請求返還；其以契約承認該債務或提出擔保者亦
   同，民法第一百四十四條定有明文。債權請求權時效消滅，債務人僅取得拒絕給
   付之抗辯權，債權人非不能向債務人請求，僅債權人得拒絕給付。台灣台北地方
   法院八十八年度票字第二０００九號本票裁定，雖該裁定之本票請求權罹於時效
   消滅，但並非完全無執行力，僅其執行之時債務人可為以時效消滅之抗辯，拒絕
   履行。如債務人未為時效抗辯，債權人仍得依據上開裁定為執行名義執行債務人
   之財產以滿足其債權。故原告認台北台灣地方法院八十八年度票字第一百四十四
   號本票裁定無執行力，請求諭知上開裁定不得執行云云，顯非有理，不能准許。
三、結論：原告之訴為一部有理由，一部無理由，並依民事訴訟法第三百八十五條第
    一項前段、第七十九條，判決如主文。
中　　　華　　　民　　　國　　九十三　　年　　　九　　　月　　十七　　日
                              臺灣新竹地方法院民事第一庭
                                  法  官  黃珮禎
右為正本係照原本作成。
如對本判決上訴，須於判決送達後廿日內向本院提出上訴狀。
                                  書記官  黎秀娟
中　　　華　　　民　　　國　　九十三　　年　　　九　　　月　　二十九　日
